【裁判字號】    92,訴,1554
【裁判日期】    920711
【裁判案由】    遷讓房屋
【裁判全文】
臺灣高雄地方法院民事判決  九十二年訴字第一五五四號
    原      告  慶豐商業銀行股份有限公司
    法定代理人  丁○○
    訴訟代理人  丙○○
                甲○○
    被      告  乙○○
右當事人間請求遷讓房屋事件，本院判決如左：
    主      文
被告應將坐落高雄縣岡山鎮○○○段第九三四建號、門牌號碼高雄縣岡山鎮○○路一
四五號三樓之八之房屋，遷讓返還原告。
訴訟費用由被告負擔。
本判決於原告以新臺幣拾貳萬元為被告預供擔保後得假執行；但被告如於假執行程
序實施前以新台幣玖拾陸萬元為原告預供擔保後得免假執行。
    事實及理由
一、原告主張：坐落高雄縣岡山鎮○○○段第九三四建號、門牌號碼高雄縣岡山鎮○
    ○路一四五號三樓之八房屋（下稱系爭房屋），原為訴外人峰安金屬工業股份有
    限公司（下稱峰安公司）所有，嗣伊於民國九十二年五月十五日以拍賣為原因取
    得所有權（以債權人身分承受），並經鈞院核發權利移轉證書，詎被告乙○○竟
    予占用，拒不搬遷，爰依所有權之法律關係，請求被告返還系爭房屋。而聲明求
    為命：(一)被告應將系爭房屋遷讓返還原告。(二)願供擔保，請准宣告假執行。
二、被告則以：系爭房屋係伊於八十六年十二月五日向峰安公司所購買，並自八十七
    年五月五日遷入迄今，伊並非無權占有等語，資為抗辯。並聲明：(一)請求駁回原
    告之訴及假執行之聲請。(二)如受不利益判決，願供擔保免為假執行。
三、原告主張系爭房屋係其於九十二年五月十五日，以債權人身分承受而取得所有權
    ，現由被告占用中之事實，為被告所不爭執，並有系爭房屋所有權狀、建物登記
    謄本及本院核發之不動產權利移轉證書在卷可稽，並經本院依職權調取本院九十
    年度執字第一四六二九號卷查明屬實，可堪信為真實。又原告係依據民法第七百
    六十七條前段請求被告遷讓房屋，被告則抗辯其非無權占有等語，故本件之爭點
    應在於：被告有無占用系爭房屋之正當權源？茲將本院判斷內容說明如下。
１、按不動產物權，依法律行為而取得設定、喪失、及變更者，非經登記，不生效力
    ；又所有人對於無權占有或侵奪其所有物者，得請求返還之，民法第七百五十八
    條及七百六十七條前段。
２、查系爭房屋原為峰安公司所有，嗣因峰安公司積欠原告債務未還，原告乃聲請查
    封拍賣，經本院民事執行處進行三次公開拍賣無人應買，而由原告承受取得所有
    權之事實，為被告所不爭執，並經本院依職權調取本院九十年度執字第一四六二
    九號卷查明屬實，復有房屋所有權狀、建物登記謄本及本院核發之不動產權利移
    轉證書在卷足憑，可見原告確是系爭房屋之所有權人。雖被告抗辯系爭房屋係其
    於八十六年十二月五日向峰安公司所購買。惟查，被告於八十六年間向峰安公司
    購買系爭房屋後，雖曾於八十七年二月間向原告申辦貸款，然因鋒安公司遲未將
    系爭房屋所有權移轉登記給被告，致未申貸成功，系爭房屋於拍賣前仍登記為鋒
    安公司所有，未曾移轉登記為被告所有等情，亦為兩造所不爭執，復有房地買賣
    合約書在卷可證。被告既未經登記取得系爭房屋所有權，自非合法之所有權人，
    其基於買賣契約之法律關係，對峰安公司雖得主張有權占用，然不得以此債之關
    係對抗非買賣契約當事人之原告，今原告既已取得系爭房屋所有權，被告仍占用
    系爭房屋，對原告而言自屬無權占有，原告依民法第七百六十七條前段規定，請
    求被告返還系爭房屋，自屬正當。
四、綜上所述，原告為系爭房屋之所有權人，而被告未能舉證證明其有何占有之正當
    權源。從而，原告依民法第七百六十七條前段規定，請求被告遷讓返還系爭房屋
    ，洵屬正當，應予准許。
五、兩造陳明願供擔保，聲請宣告假執行或免為假執行，經核與法律規定相符，爰分
    別酌定相當之擔保金額宣告之。
據上論結，本件原告之訴為有理由，依民事訴訟法第七十八條、第三百九十條第二項
、第三百九十二條，判決如主文。
中      華      民      國    九十二    年      七      月     十一     日
                              臺灣高雄地方法院民事第一庭
~B法      官  唐照明
右為正本係照原本作成。
如不服本判決，應於送達後廿日內，向本院提出上訴狀並表明上訴理由，如於本判決
宣示後送達前提起上訴者，應於判決送達後十日內補提上訴理由書（須附繕本）。
中      華      民      國    九十二    年      七      月     十一     日
~B法院書記官  李承悌


司法院資訊處製作；財團法人民間司法改革基金會備份。
